臺灣基隆地方法院刑事判決　
111年度金訴字第150號
公  訴  人  臺灣基隆地方檢察署檢察官
被      告  高銘鈺



上列被告因洗錢防制法等案件，經檢察官提起公訴（111年度偵
字第677號），嗣被告於本院準備程序中就被訴事實自白均為有
罪之陳述，經受命法官告知被告、檢察官簡式審判程序意旨，並
經被告、檢察官同意後，本院合議庭裁定本件由受命法官獨任進
行簡式審判程序審理、判決如下：
    主  文
高銘鈺幫助犯洗錢防制法第十四條第一項之一般洗錢罪，處有期
徒刑參月，併科罰金新臺幣壹萬元，罰金如易服勞役，以新臺幣
壹仟元折算壹日。緩刑貳年，高銘鈺應於緩刑期間依附件一所示
之調解條件內容之金額、方式履行損害賠償予被害人。
    事實及理由
壹、程序方面
一、按除被告所犯為死刑、無期徒刑、最輕本刑為三年以上有期
    徒刑之罪或高等法院管轄第一審案件者外，於法院行準備程
    序進行中，被告先就被訴事實為有罪之陳述時，審判長得告
    知被告簡式審判程序之旨，並聽取當事人、代理人、辯護人
    及輔佐人之意見後，裁定進行簡式審判程序；且受命法官行
    準備程序，與法院或審判長有同一之權限；又簡式審判程序
    之證據調查，不受刑事訴訟法第159條第1項、第161條之2、
    第161條之3、第163條之1及第164條至第170條規定之限制，
    刑事訴訟法第273條之1第1項、第279條第2項前段、第273條
    之2 分別定有明文。
二、查，本件被告高銘鈺所犯為死刑、無期徒刑、最輕本刑為三
    年以上有期徒刑以外之罪，且非高等法院管轄第一審之案件
    ，其於準備程序就前揭被訴事實為有罪之陳述，經受命法官
    告知簡式審判程序之意旨，並聽取被告、檢察官之意見，
　　亦經被告、檢察官同意後，本院合議庭認無不得或不宜改依
    簡式審判程序進行之處，爰依刑事訴訟法第273條之1第1項
    規定，裁定本件由受命法官獨任進行簡式審判程序。
貳、實體方面　　
一、本案之犯罪事實及證據，均引用如附件二之臺灣基隆地方檢
    察署111年度偵字第677號檢察官起訴書之記載，並另就證據
    部分補充記載如下：
　㈠供述證據、書證之補充記載：被告高銘鈺於本院111年6月17
    日準備程序、簡式審判程序時，就被訴事實均自白為有罪之
    陳述：我有收到並看過起訴書，對起訴書所載犯罪事實，我
    認罪，我是在110年10月16日左右寄給網路上不詳之人，我
    只有寄一個帳戶，我原本要在網路上借錢，對方說要查帳審
    核，叫我寄帳戶給他，寄卡片是因為對方說到時候還錢要還
    到那個帳戶，所以才寄卡片並且在LINE上跟對方說密碼，是
    寄存摺、提款卡，我今日所述才屬實，上一次有調解，我今
    日有帶匯款明細供鈞院參酌（正本與影本相符，影本附卷，
    正本發還）目前已匯款1萬元，尚欠8期未履行，我覺得後悔
    ，請給我一個改過自新的機會，從輕量刑，請給我緩刑宣告
    自新之機會等語明確，核與被害人即告訴人黃宇濤於本院11
    1年5月20日準備程序時陳稱：本件調解有成立，我是聲請人
    ，調解情形如被告所述，希望被告依約履行調解條件，我就
    會依約履行調解條件，不用通知我開庭，因讀書緣故，有必
    要再通知我等語情節大致相符，亦有本院111年度附民移調
    字第169號調解筆錄、臺灣土地銀行東新竹分行111年5月6日
    東新竹字第1110001235號函及其附件：高銘鈺帳戶資料（戶
    名高銘鈺、帳號000-000-00000-0）各1件在卷可徵【見本院
    111年度金訴字第150號卷，第29至39頁、第67至68頁】。
　㈡書證之補充記載：亦有臺灣土地銀行集中作業中心110年11月
    10日總集作查字第1100004091號函及其附件：客戶存款往來
    一覽表（戶名：高銘鈺、帳號：000000000000）、客戶存款
    往來交易明細、臺北市政府警察局信義分局六張犁派出所受
    理詐騙帳戶通報警示簡便格式表（報案人黃宇濤）、內政部
    警政署犯詐騙諮詢專線紀錄表、165專線協請金融機構暫行
    圖存疑似詐欺款項通報單、金融機構聯防機制通報單、告訴
    人黃宇濤提供存款交易明細截圖、臺灣土地銀行集中作業中
    心111年1月28日總集作查字第1111000905號函及其附件：客
    戶存款往來交易明細表等在卷可稽【見臺灣基隆地方檢察署
    111年度偵字第677號卷，第11至15頁、第21至30頁、第31至
    33頁、第59至61頁】。
二、論罪科刑：
  ㈠按刑法上之幫助犯，係對於犯罪與正犯有共同之認識，而以
    幫助之意思，對於正犯資以助力，而未參與實施犯罪之行為
    者而言。是以，如未參與實施犯罪構成要件之行為，且係出
    於幫助之意思提供助力，即屬幫助犯，而非共同正犯。查，
    本案被告單純提供如附件二所示本案帳戶之行為，並不能與
    向被害人施以詐術之行為等同視之，且亦無證據證明被告有
    何參與詐欺取財犯行之構成要件行為，是被告以提供金融帳
    戶之行為，對於該詐欺集團成員遂行詐欺取財犯行資以助力
    ，揆諸上述說明，自應論以幫助犯，而非共同正犯。另查，
    被告單純提供如附件二所示本案帳戶之存摺、提款卡及密碼
    予他人，固非屬洗錢防制法第2條所稱之洗錢行為，不成立
    一般洗錢罪之正犯，然被告主觀上認識該帳戶可能作為收受
    、提領特定犯罪所得使用，他人提領後會產生遮斷資金流動
    軌跡以逃避國家追訴、處罰之效果，仍基於幫助之犯意而提
    供，應論以幫助犯一般洗錢罪。又被告雖提供其帳戶之存摺
    、提款卡及密碼予詐欺集團成員使用，惟依現存卷證，並無
    任何積極證據足認被告所幫助之詐欺集團成員人數已達3人
    以上，亦欠缺積極證據足證被告明知或可得知悉此項詐術細
    節，依罪疑唯輕原則，尚難認本案有刑法第30條第1項前段
    、第339條之4第1項第2款之幫助加重詐欺取財罪之情形。故
    核被告高銘鈺所為，係犯刑法第30條第1項前段、第339條第
    1項之幫助詐欺取財罪及刑法第30條第1項前段、洗錢防制法
    第14條第1項之幫助洗錢罪。
  ㈡被告以一提供金融機構帳戶之行為，同時觸犯幫助詐欺取財
    罪及幫助洗錢罪，屬想像競合犯，應依刑法第55條規定，從
    一重之幫助洗錢罪處斷。
　㈢查，被告以幫助之意思，參與構成要件以外之行為，為幫助
    犯，其提供之金融帳戶僅係詐欺行為人收取、掩飾詐欺犯罪
    所得款項之工具，可替代性高，對於實現犯罪結果之助力有
    限，爰依刑法第30條第2項規定，按正犯之刑減輕其刑。又
    被告於本院111年6月17日準備程序、簡式審判程序時，就被
    訴事實均自白為有罪之陳述坦認不諱【見本院111年度金訴
    字第150號卷，第77至80頁、第83至89頁】，依洗錢防制法
    第16條第2項規定：「犯前二條之罪，在偵查或審判中自白
    者，減輕其刑」，應予減輕其刑，並依刑法第70條（遞加遞
    減例）：「有二種以上刑之加重或減輕者，遞加或遞減之。
    」規定，遞減之。
  ㈣爰審酌被告自己債信不佳，為辦理借錢貸款，隨意並可預見
    將金融帳戶交予來路不明之人使用，可能淪為詐欺取財工具
    而存有風險，仍因經濟壓力貿然將金融帳戶寄給不詳之人使
    用，供他人用以收取、轉匯詐欺犯罪所得款項而隱匿身分及
    洗錢，增加偵查機關查緝詐欺行為人之困難性，影響社會正
    常交易秩序，使不法之徒藉此輕易詐取財物並逃避國家追訴
    、處罰，所造成之危害非輕，行為殊不足取，惟念其犯後坦
    承犯行，並部分賠償被害告訴人與之達成調解，有本院111
    年度附民移調字第169號調解筆錄1件在卷可憑【見本院111
    年度金訴字第150號卷，第67至68頁】，復兼衡其犯罪動機
    、目的、手段、方法、犯行情節，及其於警詢中自陳大學肄
    業之教育程度，職業為工，並審酌其將帳戶交予他人使用後
    ，即喪失支配使用權，其內詐欺犯罪所得多寡非被告所能控
    制，徒以被害人數及金額決定量刑高低，對於被告而言亦非
    公允，且被告並未耗費過多司法資源，暨被告未曾有任何犯
    罪之前科素行及其最終未因本案犯行而獲得任何利益等一切
    情狀，乃量處如主文所示之刑，並就併科罰金部分諭知易服
    勞役之折算標準，用資懲儆。
　㈤末查，被告未曾有任何故意犯罪受有期徒刑以上刑之宣告，
    有臺灣高等法院被告前案紀錄表1件在卷可徵，是其素行尚
    稱良好，亦有相當自我節制控制能力，洵堪認定，且本院認
    為刑事訴訟程序倘能一併達成民事調解或和解的效能，固有
    助於彌平人際紛爭，但若調解終局解決糾紛的努力失效，告
    訴人仍得循民事訴訟程序尋得救濟，並非必然應轉由刑責承
    擔，而觀諸被告於本院111年6月17日準備程序、簡式審判程
    序時，就被訴事實均自白為有罪之陳述：我有收到並看過起
    訴書，對起訴書所載犯罪事實，我認罪，我是在110 年10月
    16日左右寄給網路上不詳之人，我只有寄一個帳戶，我原本
    要在網路上借錢，對方說要查帳審核，叫我寄帳戶給他，寄
    卡片是因為對方說到時候還錢要還到那個帳戶，所以才寄卡
    片並且在LINE上跟對方說密碼，是寄存摺、提款卡，我今日
    所述才屬實，上一次有調解，我今日有帶匯款明細供鈞院參
    酌（正本與影本相符，影本附卷，正本發還）目前已匯款1
    萬元，尚欠8期未履行，我覺得後悔，請給我一個改過自新
    的機會，從輕量刑，請給我緩刑宣告自新之機會等語明確，
    核與被害人即告訴人黃宇濤於本院111年5月20日準備程序時
    陳稱：本件調解有成立，我是聲請人，調解情形如被告所述
    ，希望被告依約履行調解條件，我就會依約履行調解條件，
    不用通知我開庭，因讀書緣故，有必要再通知我等語情節大
    致相符，兼衡被告已有部分賠償告訴人相關損害，惟其餘分
    期履行損害賠償如本院111年度附民移調字第169號調解筆錄
    即附件一所示節本，尚待日後分期清償給付，且被告犯後亦
    有悔改之意，其因一時失慮偶罹刑章，經此警詢、偵訊及本
    院上開刑之宣告後，應足明瞭自己行為之過患，而知警惕並
    無再犯之虞，是本案無論自一般或特別預防之刑責考量目的
    ，本院再三斟酌認對被告所宣告上開之刑，以暫不執行為適
    當，爰依刑法第74條第1項第1款規定，併以諭知宣告緩刑2
    年，用啟被告勿欺騙自己良心，亦勿自欺欺人，自己要好好
    想一想，依本分而遵法度，善人則親近之，諸惡莫作，眾善
    奉行，永無惡曜加臨，作事須循天理，則有善人相助，惡人
    則遠避之，併宜改自己不好宿習慣性，才是自己可以掌握、
    改變的，因此，善惡兩途，一切唯心自召，禍福攸分，端視
    自己當下一念心善惡，加上自己宿習慣性之運作，以決定自
    己不殘害自己，自己才會心安過好每一天，其有曾行惡事，
    後自改悔，諸惡莫作，眾善奉行，久久必獲吉慶，所謂轉禍
    為福也，夫心起於善，善雖未為，禍已不存；或心起於惡，
    惡雖未為，福已不存，若存惡心，瞞心昧己，損人利己，行
    諸惡事，則自己抉擇硬擠進牢獄的世界，報應昭昭，苦了自
    己，為難了別人，近報在身，不爽毫髮，自己何必如此害自
    己呢？職是，自己一個小小的詐欺心念變成行為時，便能成
    了習慣，從而形成性格，而性格就決定自己一生的運途成敗
    ，亦莫輕詐欺心存僥倖小惡，以為無殃，水滴雖微，漸盈大
    器，詐欺心存僥倖惡習，歷久不亡，小過不改，積足滅身，
    自己要好好想一想，是日已過，命亦隨減，自己乘目前還來
    得及回頭，切勿以惡為能、陰賊良善、誑諸無識、虛誣詐偽
    、背理而行、知過不改、包貯險心、貪冒於財、欺罔世人、
    口是心非，自己宜以真心誠意改過力行，凡事不要只考慮自
    己，亦應為別人多想想之同理心，則永無惡曜加臨，因此，
    自己做錯應勇於認錯，不要一錯再錯，更不要口惠心不實，
    勿一再自欺並欺人，若自願改過且做到了，學一技之長，永
    遠不要再犯，所謂轉禍為福也，則日日平安喜樂，這樣才是
    對自己好、大家好的人生規劃。
三、本件不併予諭知宣告沒收之理由：
  ㈠按「犯罪所得，屬於犯罪行為人者，沒收之」、「前二項之
    沒收，於全部或一部不能沒收或不宜執行沒收時，追徵其價
    額」，刑法第38條之1第1項前段、第3項固定有明文。惟查
    ，本案之卷內尚無證據可認被告因本案犯行而獲取相應之對
    價，本院亦查無積極證據足認被告有何犯罪所得，是被告無
    犯罪所得，自不生利得剝奪之問題，自毋庸依刑法第38條之
    1等規定宣告沒收或追徵。
  ㈡另查，被告上開犯行之上開帳戶存摺、提款卡及密碼，已寄
    交予不詳真實姓名、年籍之人使用，且該帳戶亦已列為警示
    帳戶無法使用，該持以詐騙之人已難再利用該帳戶供匯款之
    用，亦非違禁物，爰均不予宣告沒收。至於被告所幫助之詐
    欺集團成年成員雖向告訴人詐得金錢，因幫助犯僅對犯罪構
    成要件以外之行為加以助力，而無共同犯罪之意思，自不適
    用責任共同原則，對於正犯所有因犯罪所得之物，毋庸為沒
    收之宣告（最高法院著有86年度台上字第6278號、89年度台
    上字第6946號等判決可資參照），是以本案就詐欺集團成年
    成員之犯罪所得，對被告而言，亦毋庸併予宣告沒收，附此
    敘明。　　
參、據上論斷，應依刑事訴訟法第273條之1第1項、第284條之1
    、第299條第1項前段、第310條之2、第454條第2項，判決如
    主文。
肆、本案經檢察官陳筱蓉提起公訴，檢察官林渝鈞到庭執行職務
    。
中　　華　　民　　國　　111 　年　　7 　　月　　12　　日
  　　　　　　    刑事第三庭法　官  施添寶
以上正本證明與原本無異。
如不服本判決應於收受送達後20日內向本院提出上訴書狀，並應
敘述具體理由；其未敘述上訴理由者，應於上訴期間屆滿後20日
內向本院補提理由書(均須按他造當事人之人數附繕本)「切勿逕
送上級法院」。　　　　　　　　　　　
告訴人或被害人如對於本判決不服者，應具備理由請求檢察官上
訴，其上訴期間之計算，係以檢察官收受判決正本之日期為準。
中　　華　　民　　國　　111 　年　　7 　　月　　12　　日
                            書記官  陳怡文
附錄本案論罪科刑法條：　　　　
中華民國刑法第30條（從犯及其處罰）
幫助他人犯罪者，為從犯。雖他人不知幫助之情者，亦同。
從犯之處罰，得按正犯之刑減輕之。

中華民國刑法第339條第1項（普通詐欺罪）
意圖為自己或第三人不法之所有，以詐術使人將本人或第三人之
物交付者，處5年以下有期徒刑、拘役或科或併科1千元以下罰金
。

洗錢防制法第14條
有第二條各款所列洗錢行為者，處 7 年以下有期徒刑，併科新
臺幣 5 百萬元以下罰金。
前項之未遂犯罰之。
前二項情形，不得科以超過其特定犯罪所定最重本刑之刑。

附件一：本院111年度附民移調字第169號損害賠償事件之調解筆
        錄節本。
      ㈠相對人（即被告高銘鈺）願給付聲請人（被害人即告訴
        人黃宇濤）新臺幣（下同）玖萬元 。
      ㈡給付方式：相對人願以分期給付之方式，給付聲請人玖
        萬元，共分9期，以每月為1期，每期壹萬元，自民國11
        1年6月5日起，於每月5日前，匯入聲請人指定中國信託
        商業銀行股份有限公司九如分行之帳戶（戶名：黃宇濤
        ；帳號：000000000000），至全部清償完畢為止，如有
        一期未給付，視為全部到期。相對人亦得隨時期前清償
        全部。

附件二：臺灣基隆地方檢察署檢察官起訴書
                                   111年度偵字第677號
　　被　　　告　高銘鈺　男　29歲（民國00年0月0日生）
　　　　　　　　　　　　住新北市○○區○○路00號
　　　　　　　　　　　　居新北市○○區○○路0○0號
　　　　　　　　　　　　國民身分證統一編號：Z000000000號
上列被告因詐欺等案件，業經偵查終結，認應提起公訴，茲將犯
罪事實及證據並所犯法條分敘如下：
　　　　犯罪事實
一、高銘鈺可預見金融機構帳戶係個人理財之重要工具，為個人
    財產、信用之重要表徵，如交予他人使用，有供作詐欺集團
    作為詐欺取財、洗錢等財產犯罪用途之可能，仍不違背其本
    意，竟基於幫助詐欺取財及幫助洗錢之犯意，於民國110年1
    0月20日19時21分許前某不詳時間，在不詳地點，以不詳方
    式將其名下臺灣土地銀行帳號000-000000000000號帳戶（下
    稱本案帳戶），提供與真實姓名年籍不詳之詐欺集團成員使
    用。嗣該詐騙集團成員取得本案帳戶資料後，竟共同意圖為
    自己不法之所有，基於詐欺取財及洗錢之犯意聯絡，於110
    年10月20日18時39分許致電黃宇濤，佯裝為歐舒丹網購平臺
    客服人員，並對其誆稱：因系統遭駭客入侵，導致錯誤登記
    為高級會員，須依指示取消云云，致黃宇濤陷於錯誤，而於
    同日19時21分許，透過網路銀行轉帳新臺幣（下同）9萬7,8
    08元至本案帳戶，並旋遭上開詐欺集團不詳成員提領一空，
    而以此方式掩飾、隱匿犯罪所得之來源、去向。嗣經黃宇濤
    察覺有異報警處理，始悉上情。
二、案經黃宇濤訴由新北市政府警察局瑞芳分局報告偵辦。
　　　　證據並所犯法條
一、證據清單及待證事實：
編號 證據名稱 待證事實  ㈠ 被告高銘鈺於警詢及偵查中之供述。 1、證明被告坦承本案帳戶為其所有，惟否認有何幫助詐欺、幫助洗錢犯行，辯稱：本案帳戶提款卡、密碼在3年前搬家時，不小心丟到大垃圾袋內丟掉了；我是怕忘記所以把密碼寫在提款卡後面等語之事實。 2、證明被告於偵查時能記得並說出本案帳戶密碼之事實。 3、證明本案帳戶作為詐欺集團遂行財產犯罪工具前，帳戶內已無餘額之事實。 4、證明被告知悉金融帳戶不得任意交付他人，否則可能遭利用作為詐欺取財、洗錢犯罪工具之事實。 ㈡ 1、告訴人黃宇濤於警詢時之指述。 2、告訴人提供之網路銀行匯款紀錄截圖1份。 3、內政部警政署反詐騙諮詢專線紀錄表、臺北市政府警察局信義分局六張犁派出所受理詐騙帳戶通報警示簡便格式表各1份 證明告訴人遭不詳詐欺集團成員以上開話術施用詐術而匯款9萬7,808元至本案帳戶之事實。 ㈢ 本案帳戶客戶基本資料、交易明細各1份。 證明告訴人匯款9萬7,808元至被告所申辦之本案帳戶，並旋遭提領一空之事實。 
二、核被告高銘鈺所為，係犯刑法第30條第1項前段、第339條第
    1項之幫助詐欺取財及刑法第30條第1項前段、洗錢防制法第
    14條第1項之幫助洗錢罪嫌。被告以一行為觸犯上開數罪名
    ，為想像競合犯，請從一重之幫助詐欺取財罪處斷。又被告
    係基於幫助之犯意而為上開犯行，為幫助犯，請依刑法第30
    條第2項規定，按正犯之刑減輕之。
三、依刑事訴訟法第251條第1項提起公訴。
  　此　致
臺灣基隆地方法院
中　　華　　民　　國　 111　　年　　3 　　月　　21　　日
　　　　　　　　　　　　　　　檢  察  官　陳 筱 蓉
本件正本證明與原本無異
中　　華　　民　　國　 111　　年　　3 　　月　　29　　日
　　　　　　　　　　　　　　　書  記  官  蔡 承 佑
附錄本案所犯法條全文
中華民國刑法第30條
（幫助犯及其處罰）
幫助他人實行犯罪行為者，為幫助犯。雖他人不知幫助之情者，
亦同。
幫助犯之處罰，得按正犯之刑減輕之。
中華民國刑法第339條
（普通詐欺罪）
意圖為自己或第三人不法之所有，以詐術使人將本人或第三人之
物交付者，處 5 年以下有期徒刑、拘役或科或併科 50 萬元以
下罰金。
以前項方法得財產上不法之利益或使第三人得之者，亦同。
前二項之未遂犯罰之。
洗錢防制法第14條
有第二條各款所列洗錢行為者，處 7 年以下有期徒刑，併科新
臺幣 5 百萬元以下罰金。
前項之未遂犯罰之。
前二項情形，不得科以超過其特定犯罪所定最重本刑之刑。